臺灣臺北地方法院刑事判決　　　　　　　 94年度易字第657號
公　訴　人　臺灣臺北地方法院檢察署檢察官
被　　　告　己○○
選任辯護人　蘇清文律師
　　　　　　溫思廣律師
上列被告因背信等案件，經檢察官提起公訴（九十三年度偵字第
一九三一八號），本院判決如下：
    主  文
己○○為他人處理事務，意圖為自己不法之利益，而為違背其任
務之行為，致生損害於本人之財產，未遂，處有期徒刑參月，如
易科罰金，以參佰元折算壹日。
    事  實
一、己○○於民國八十八年至八十九年間任職前臺灣省政府物資
    處（設臺北市○○街○段三號，下簡稱省物資處）組長（後
    因組織改制改任第四科科長）兼財團法人臺灣省政府物資處
    職工福利委員會（下簡稱職福會）總幹事，負責辦理職福會
    會務及執行委員會決議事項，為受職福會委託處理事務之人
    。緣職福會於八十七年間，在臺北縣中和市○○段四二三地
    號籌建職工福利住宅「日麗職工華廈」出售予省物資處職工
    ，己○○接任總幹事後，則由其負責執行相關配售事宜，己○○本應遵守職福會建售福利住宅以造福職工、提升職工福
    利之宗旨，處理日麗職工華廈配售之相關事務，且負有禁止
    為損害職福會利益、或與增進職福會利益相違背行為之不作
    為義務，其並明知日麗職工華廈房地買賣契約書第二十一條
    訂有轉讓限制，非經職福會書面同意，承購員工不得將本於
    買賣契約所取得或負擔之權利義務擅自轉讓第三人，而亦知
    悉上開條款之訂立目的，係在防止員工擅自將購買日麗職工
    華廈之權利轉讓他人，以免造成職福會作業上困難、損及全
    體職福會員工之利益；適有丁○○於八十八年二月八日，向
    省物資處高雄辦事處員工乙○○以新臺幣（下同）三十萬元
    之權利金（僅先支付二十萬元），購得乙○○所配售之日麗
    職工華廈Ｂ六棟十一樓（地址為臺北縣永和市○○路三九號
    十一樓之一）房地及八八號車位（下簡稱系爭房地）之轉讓
    權利，己○○知悉後，竟違背其任務，非但未將上開員工私
    下轉讓權利之事陳報職福會委員會處理，更在丁○○欲出售
    系爭房地權利時，意圖為自己不法之利益，與其友人庚○○
    共同以八十一萬零二百六十三元之價格（其中含前手已支付
    予職福會之系爭房地預付工程款金額）購買系爭房地權利，
    欲再轉手賣出牟利，嗣又透過友人丙○○介紹，將系爭房地
    權利以每坪十四萬五千元（總價約六百多萬元）之代價轉賣
    予辛○○，並於八十九年七月十二日與辛○○在臺北市○○○路某咖啡廳簽訂付款約定書，辛○○並當場交付二十萬元
    現金，並開立付款人為誠泰銀行大安分行，面額共一百三十
    一萬元之支票五紙（票號為ＵＣ00000000至ＵＣ0
    0000000號）予己○○，迨辛○○支付尚未繳清之預
    售工程款項及契稅等費用予職福會後，因原承買人乙○○信
    用不佳，向銀行辦理貸款遭到拒絕，使得系爭房地所有權移
    轉登記之事不如辛○○預期順利，辛○○遂向省物資處等機
    關反應陳情己○○未主動協助處理，並委請代書甲○○代為
    出面協調，嗣由己○○支付乙○○十萬元，交通費四千元，
    辛○○支付乙○○交通費八千元及其他自行負擔之費用，始
    順利完成系爭房地所有權移轉登記手續，職福會尚未因此受
    有損害，己○○之背信行為因而未遂。
二、案經法務部調查局臺北市調查處移送臺灣臺北地方法院檢察
    署檢察官偵查起訴。
    理  由
一、訊據被告固坦認其擔任職福會之總幹事，然矢口否認有何背
    信未遂行為，辯稱：職工私下讓渡配售房地之權利，係其自
    由行使財產權，依買賣契約第二十一條第二項規定，所生之
    效果僅為受讓者不得向職福會逕自主張為第一次產權登記名
    義人，而對於上開違約之處置，係屬職工委員會之法定權限
    ，伊僅身為總幹事並無置喙餘地，實無違背任務之虞；又伊
    雖無向職福會告知有關證人乙○○私下讓渡權利之行為，但
    職工私下讓渡行為係大部分職工、附近居民所知悉，職福會
    理應掌握狀況，亦不影響職福會依約處置之進行；況伊本於
    總幹事職責業已悉數完成所有職工配售房地之過戶登記，亦
    收回職福會應收取之配售價款，伊已善盡對於職福會之義務
    。且伊雖為總幹事，並不因此遭剝奪正常投資理財之權利，
    本件係伊之友人即證人庚○○欲購屋讓其子女居住，伊間接
    聽聞證人丁○○有意再出售系爭房地，乃轉知證人庚○○，
    並應證人庚○○之要求協助處理相關簽約、權利讓渡事宜，
    嗣因證人庚○○無力負擔按月之工程款，乃商請伊共同出資
    投資理財，轉手讓渡後賺取差價利益，伊遂同意以隱名合夥
    方式參與，而續將系爭房地讓渡予證人辛○○，獲得投資理
    財之合法利益，過程中伊並無違背身為職福會總幹事之任務
    ，亦無損害職福會及省物資處全體職工對於房屋之配售利益
    或使之有受損之虞，是伊自無背信行為云云。
二、經查：
（一）被告自八十八年至八十九年間任職省物資處組長（後改制
      而改任第四科科長）兼任職福會總幹事，日麗職工華廈係
      職福會為了提昇職工福利所自建，而系爭房地為該批福利
      住宅之一，原配售於省物資處員工即證人乙○○，嗣經證
      人乙○○轉讓系爭房地權利予證人丁○○，證人丁○○再
      轉讓予證人庚○○，因證人庚○○資金不足，被告加入出
      資欲與證人庚○○一同再將系爭房地出售牟利，又經由證
      人丙○○介紹，由證人辛○○以六百多萬元購買系爭房地
      ，以被告自證人辛○○收受之金額一百五十一萬元扣除給
      付前手證人丁○○八十一萬零二百六十三元、證人乙○○
      尾款十萬元、交通費四千元及證人庚○○之應得利益十萬
      元計算，被告共獲得現金四十九萬五千七百三十七元之利
      益，嗣在辦理系爭房地所有權移轉登記過程中，曾因證人
      乙○○信用不佳遭銀行拒絕核准貸款，然經由職福會與證
      人乙○○協商，證人辛○○並委請證人甲○○代書處理後
      ，終究順利完成系爭房地所有權移轉之登記，證人辛○○
      亦完成過戶等情，為被告所不否認，核與證人戊○○（見
      本院卷第三宗第九頁、第一一一頁）、丁○○（見本院卷
      第三宗第二五頁至第二七頁）、乙○○（見本院卷第三宗
      第二三頁反面、第二四頁）、庚○○（見本院卷第二七頁
      反面、第二八頁）、辛○○（見本院卷第三宗第四頁至第
      六頁）等人於本院審理時證述相符，並有證人辛○○與被
      告八十九年七月十二日簽訂之付款約定書（見九十三年度
      他字卷第六七六頁《下簡稱他字卷》第八頁、第九頁）、
      證人辛○○誠泰銀行大安分行支票正反面影本五紙（見他
      字卷第三○頁至第三四頁）、被告中國信託商業銀行活儲
      帳戶八十九年度交易往來明細（見他字卷第三六頁）、日
      麗職工華廈房地買賣契約書（Ｂ六棟十一樓）（見他字卷
      第三九頁至第六八頁）、證人丁○○與乙○○八十八年二
      月八日信託契約書（見他字卷第九七頁至第一○二頁）等
      件附卷可證，堪信為真實。雖就被告所獲得之真正利益數
      額，因被告表示除起訴書上所列之款項數字外，尚應扣除
      伊所繳納之工程預付款（含利息）、瓦斯安裝費三萬元、
      相對投資之機會成本等，始得將剩下之數額認定為投資房
      地買賣之正當報酬（見本院卷第一宗第二○頁），惟被告
      對於伊以系爭房地之轉手買賣為其投資理財之手段，且自
      系爭房地之轉手買賣中獲有利益一節，未予爭執亦無疑義
      ，而選任辯護人固於辯護書狀中表示於系爭房地之買賣中
      ，被告僅因證人庚○○之財務出現問題而無法續以原訂計
      劃支付系爭房地各期價金，而單純資助證人庚○○，並無
      從中獲取利益云云，與卷內證據及被告於歷次審理中所為
      陳述不相符合，是自無足取。另迄至本件言詞辯論終結之
      日為止，被告均未能提出上開所謂其所支出之成本之佐證
      ，復供稱伊無法計算出實際因系爭房地買賣所得之利潤（
      見本院卷第三宗第四八頁），是本院僅得就卷內所存之證
      據認定被告之投資所得利益，附此敘明。
（二）系爭房地之買賣契約書第二十一條係有關轉讓限制之規定
      ，內容為：「一、自本約簽約日起買方即為產權登記名義
      人，不得更換他人。二、買方依本契約所取得或負擔之權
      利義務非經賣方之書面同意不得擅自轉讓第三人或提供予
      第三人做為擔保，否則其讓與或供作擔保之行為對於買方
      不生效力。三、買方如與第三人發生糾紛，致其本契約所
      取得之權利作為第三人假扣押、假處分或遭其他強制執行
      處分者，買方不得以此藉詞作為拒絕履行本契約應為之義
      務，否則賣方得依約解除本合約，並以買方已繳付價金悉
      數作為違約金外，賣方權益因而受損時，買方並應負損害
      賠償之責。」（見他字卷第五一頁），另職福會於八十九
      年十月九日亦曾以（八九）物福字第四一四號函向各承購
      戶重申上開條項之限制規定，並希冀各承購戶嚴格遵守上
      開合約規定，此見上開函文即明（見他字卷第一九九頁）
      。而日麗職工華廈之買賣契約中，之所以明定上開轉讓限
      制，係為確保職福會之權益，蓋配售之員工在房地所有權
      辦理移轉登記完竣前即私下轉讓，該受讓之第三人之狀況
      為職福會所無法確切掌握，若因權利轉讓造成糾紛，即易
      增加職福會處理配售過戶相關手續之困難，足以影響職福
      會全體職工權益，職福會主任委員即證人戊○○於本院審
      理時所為證述亦同上旨（見本院卷第三宗第一○頁）。又
      證人戊○○並證稱：上開規定，是職福會召開會議決議訂
      立；被告身為職福會之總幹事，負責執行協調小組、職福
      會會務小組所決議之事項，亦必須參與會議，寄發會議通
      知、製作會議紀錄等；上開限制轉讓規定，規定於契約中
      ，身為職福會幹部之被告理應知悉等語（見本院卷第三宗
      第一一○頁、第一一一頁），故被告對於契約內規定有上
      開轉讓限制，及該條款訂立之目的，實無法諉為不知。而
      身為職福會之總幹事，被告本應善盡其職責，遵守職福會
      建售福利住宅以造福職工、提升職工福利之宗旨，處理日
      麗職工華廈配售之相關事務，更不得故為有損職福會利益
      、或與職福會利益相違背之事，詎被告明知日麗職工華廈
      房地買賣契約內規定有不得私下轉讓房地配售權利之條款
      ，於知悉承購員工乙○○將系爭房地轉讓證人丁○○後，
      非但未能勸阻或陳報職福會處理以維持職福會之權益，反
      而與證人庚○○一同合資買受系爭房地之權利，而預期再
      轉手賣出而牟利，嗣後再將系爭房地出售予證人辛○○，
      賺取其中差價利潤，其所為轉讓系爭房地權利之行為，除
      違反上開條款規定精神外，更悖於其對於職福會應盡之義
      務，若所有職福會之幹部均視買賣契約第二十一條之規定
      於無物，而從事日麗職工華廈之私下轉手買賣行為，自大
      幅提高職福會、全體職工權益受損之危險，此實與職福會
      推選幹部決議、執行維護、增進職福會全體職工權益事項
      之目的不符，亦有違幹部對於職福會應盡之職責。雖系爭
      房地配售權利前後經轉讓數次後，仍如期完成房地所有權
      移轉登記手續，中途因原配售人證人乙○○信用不良所產
      生之貸款困難亦順利解決，故系爭房地權利私下遭轉讓，
      被告參與買賣等情形，對職福會並未造成實質之損害，惟
      查，承購戶私下讓售權利之行為，有造成職福會權益受損
      之虞，前已敘及，而被告身為職福會之總幹事，竟加入系
      爭房地權利之轉售買賣，從中牟利，其上開所為，業已違
      背對職福會之任務，而著手從事背信行為，雖認職福會最
      後並無受到損害，亦僅係被告之背信行為未導致職福會受
      損之既遂效果而已，仍無礙於被告應負之背信未遂刑責。
（三）從而，被告私下為系爭房地權利轉讓之行為，實已違背其
      身為職福會總幹事所應擔負之任務，被告辯稱伊承購、轉
      賣系爭房地權利之行為，係屬個人投資理財之合法行為，
      並無違反任務云云，洵無足取。綜上，本件事證明確，被
      告犯行堪以認定，應依法論科。
三、核被告所為，係犯刑法第三百四十二條第二項、第一項之背
    信未遂罪。又被告僅著手於背信之犯行而未生使職福會受損
    害之既遂結果，為未遂犯，爰依刑法第二十六條前段之規定
    減輕其刑。爰審酌被告身為職福會之總幹事，應本於職福會
    全體職工之託付，恪遵職守，為職福會全體職工謀取福利，
    更不得從事有損害職福會權益之虞之行為，惟其竟為一己私
    利，枉顧其任務及責任，而為本案背信之行為，應予非難，
    且犯後又飾詞卸責，毫無悔意，犯後態度不佳，兼衡其犯罪
    之動機、目的、所生危害等一切情狀，量處如主文所示之刑
    ，並諭知易科罰金之折算標準。
四、不另為無罪之諭知部分：
（一）公訴意旨另以：被告自證人丁○○處受讓系爭房地權利後
      ，復意圖為自己不法之所有，故意隱瞞系爭房地原始購買
      契約訂有轉讓限制之規定，及前手歷經證人乙○○、丁○○、庚○○等人頭多次轉手之影響買受人決定是否購買之
      重要事實，透過不知情友人即證人丙○○之介紹，將系爭
      房地以六百三十萬元之價格出售予證人辛○○，並於八十
      九年七月十二日在臺北市○○○路某咖啡廳，由被告以證
      人庚○○之代理人身分與證人辛○○簽立付款約定書，約
      定證人辛○○應支付權利金一百五十一萬元，致證人辛○○不疑有他，誤以為證人庚○○為系爭房地之所有權人，
      當場交付現金二十萬元及簽發付款人為誠泰銀行大安分行
      ，面額共一百三十一萬元之支票五紙（票號為ＵＣ000
      00000至ＵＣ00000000號）予被告，上開支
      票嗣經被告陸續於中國信託商業銀行帳號0000000
      000000號其本人之帳戶及新竹商業銀行00000
      000000號其胞妹楊麗雪之帳戶提示兌現，其中扣除
      以證人庚○○名義匯款八十一萬零二百六十三元予證人丁○○以支付轉讓之權利金，被告實際詐得六十九萬九千七
      百三十七元之不法利益。迨證人辛○○支付尚未繳清之預
      售工程款項八十萬七千五百八十六元及契稅等費用予職福
      會後，向職福會要求辦理不動產所有權移轉設定登記時，
      始獲悉上開契約定有轉讓限制，無法順利過戶，方知受騙
      ；被告為避免事端擴大，復在未經證人丁○○授權之情形
      下，於九十年七月七日以證人丁○○之代表人身份，邀集
      證人辛○○、乙○○二人在臺北縣中和市○○路二九號五
      樓之大山代書事務所簽訂協議書，由被告代表證人丁○○
      支付剩餘之十萬元權利金及交通費四千元予證人乙○○，
      證人辛○○支付交通費八千元予證人乙○○，證人乙○○
      則允諾配合辦理不動產過戶登記等事宜，其後並經證人辛○○迭次向省物資處等機關陳情，始完成系爭不動產移轉
      登記手續，因認被告涉犯刑法第三百三十九條第一項之詐
      欺取財罪嫌云云。
（二）按犯罪事實應依證據認定之，無證據不得推定其犯罪事實
      ，又不能證明被告犯罪或其行為不罰者，應諭知無罪之判
      決，刑事訴訟法第一百五十四條、第三百零一條第一項分
      別定有明文。次按認定不利於被告之事實，須依積極證據
      ，茍積極之證據本身存有瑕疵而不足為不利於被告事實之
      認定，即應為有利於被告之認定，更不必有何有利之證據
      ，而此用以證明犯罪事實之證據，猶須於通常一般人均不
      至於有所懷疑，堪予確信其已臻真實者，始得據以為有罪
      之認定，倘其證明尚未達到此一程度，而有合理性之懷疑
      存在，致使無從為有罪之確信時，即應為無罪之判決，此
      有最高法院八十二年度臺上字第一六三號判決、七十六年
      臺上字第四九八六號、三十年上字第八一六號等判例意旨
      可資參照。
（三）公訴人認被告涉犯刑法第三百三十九條第一項之詐欺取財
      罪嫌，無非以證人辛○○、庚○○、丙○○、乙○○、甲○○等人之證述，及被告與證人辛○○八十九年七月十二
      日簽訂之付款約定書、被告與證人辛○○、證人乙○○九
      十年七月七日簽訂之協議書及收據、信託契約書、日麗職
      工華廈房地買賣契約書、職福會八十九年十月九日（八九
      ）物福字第四一四號函、證人辛○○簽發之誠泰銀行大安
      分行支票影本、支票提示紀錄、被告帳戶交易往來明細、
      楊麗雪帳戶交易往來明細、中國信託商業銀行股份有限公
      司九十三年六月十五日中信銀作業0000000000
      0號附件傳票資料、職福會建售福利住宅作業辦法等件為
      其論據。訊據被告堅詞否認有何詐欺取財犯行，辯稱：伊
      因應證人庚○○之要求一同出資購買系爭房地之權利後，
      恰巧證人辛○○託其好友即證人丙○○向伊表示證人辛○○希冀能購買日麗職工華廈，盼伊能代為尋找欲讓渡者，
      而證人庚○○本有意將系爭房地讓渡，故伊即代表證人庚○○與證人辛○○商洽轉讓事宜，交涉全程曾任職於房屋
      仲介業之證人丙○○均在場協助證人辛○○，伊亦將職福
      會與證人乙○○簽訂之房地買賣契約書正本交由證人辛○○收執，並詳細說明關於限制轉讓之規定，證人辛○○對
      此亦無疑問，亦未要求與前手證人乙○○等人見面確認，
      自簽約後證人辛○○即概括承受證人乙○○對於職福會本
      於買賣契約書所生之權利義務，每期更代為繳交職福會向
      證人乙○○收取之工程預付款，是伊實無故為欺騙證人辛○○之情事，證人辛○○對於系爭房地受有轉讓限制知之
      甚明；而起訴書上所指伊獲得之六十九萬九千七百三十七
      元，未扣除伊先前已繳交之工程預付款（含利息支出）、
      其他機會成本、風險成本，其餘則為伊投資房地之合理收
      益，亦非不法所得；證人辛○○無法順利過戶之原因，係
      證人乙○○辦理貸款手續出現困難所導致，況證人辛○○
      係以一坪低於市價二萬元之價格購得系爭房地，顯係受有
      利益之人，絕無損害可言。
（四）經查：
　　1.證人辛○○透過證人丙○○之介紹認識被告，而與被告接
      洽購買系爭房地，證人辛○○並於八十九年七月十二日與
      被告簽立付款約定書一紙等情，業據證人辛○○於本院審
      理時證述明確（見本院卷第三宗第四頁反面、第五頁）。
      觀諸上開付款約定書之內容，載明：「茲收到辛○○小姐
      （以下簡稱甲方）預購權利人庚○○女士（以下簡稱乙方
      ）所有之台灣省政府物資處職工福利委員會於中和地區興
      建職工福利住宅，棟別B6，樓層11，車位編號88，房地產
      乙棟。雙方約定權利金計一百五十一萬元之訂金貳拾萬元
      整。．．．」等語，且立約人名義係證人辛○○及證人庚○○二人，付款約定書上並由證人丙○○及被告擔任見證
      人簽名其上，此參卷附之付款約定書即明（見他字卷第八
      頁、第九頁）。又實際上證人庚○○並未實際參與簽約過
      程，有關系爭房地之權利轉讓伊係全權委託被告處理，且
      亦由被告代理證人庚○○與證人辛○○完成買賣簽約程序
      等情，亦經證人庚○○證述在卷（見本院卷第三宗第二八
      頁）；另證人辛○○於本院審理時復證稱：伊知悉系爭房
      地係物資處蓋給員工的，中間轉手很多人，伊於簽立付款
      契約書時，被告有告知系爭房地是屬於證人庚○○的等語
      （本院卷第三宗第五頁反面、第六頁反面）。是觀諸付款
      約定書之「預購權利」之用語，參以證人庚○○、證人辛○○上開證言，可知被告在與證人辛○○交涉商洽系爭房
      地之權利買賣之時，已明確告知系爭房地已轉手數人，且
      伊本身係代理證人庚○○與證人辛○○簽約，而證人辛○○對於系爭房地原係屬職福會所興建配售予員工，尚未建
      築完成，而伊所購買者，係系爭房地之購買權利等情，亦
      明確知情。
    2.另據被告與證人辛○○簽立付款約定書時之見證人即證人
      丙○○於本院審理時證稱：伊先前係從事房屋仲介工作，
      證人辛○○告知伊想買房子，請伊幫忙留意，伊剛好認識
      被告，而被告表示他那邊有一批宿舍蠻便宜的，伊遂告知
      證人辛○○，並和證人辛○○一起去看現場，那時正在興
      建中，被告表示一坪賣十四萬五千元，證人辛○○覺得便
      宜所以答應要買；被告有表示他們係以員工名義買的，且
      將員工登記之原始資料拿給伊看過，且與證人辛○○簽立
      一個類似權利讓渡書的文件，等到房子蓋好後，就直接過
      戶；系爭房地係經過轉售，被告均有將資料拿給證人辛○○看，由證人乙○○與職福會所簽立之系爭房地買賣契約
      書，被告亦有拿出來讓證人辛○○和伊看過，渠等亦有大
      概翻閱過等語（見本院卷第三宗第四五頁反面、第四六頁
      正反面），可知被告在與證人辛○○商談接洽系爭房地權
      利買賣過程中，已將系爭房地原始員工登記資料、買賣契
      約書等文件交付予證人辛○○過目，並無故為隱瞞之情事
      ，而證人辛○○亦有機會透過詳閱系爭房地買賣契約之內
      容而從中了解系爭房地有關轉讓限制之規定。又證人辛○○與被告簽約後，每月分期繳納一萬元予職福會一節，業
      據證人辛○○證述明確（見本院卷第三宗第九頁），而觀
      諸證人辛○○每月匯款予職福會之一萬元款項單據（見他
      字卷第十三頁、第十四頁），其上所記載之「經銷商代號
      」即係「乙○○」名義，堪認證人辛○○應確係見過證人
      乙○○與職福會原始登記、買賣之相關文件，否則其何以
      知悉要以證人乙○○之名義匯款予職福會？雖證人辛○○
      證稱伊與被告簽立付款約定書前，伊並未見過系爭房地之
      買賣契約，伊直至過戶發生困難時，才知道原屋主是證人
      乙○○云云，實與前述證人丙○○所述、匯款單據上之記
      載不符，從而證人辛○○所述伊未見過買賣契約書、不知
      證人乙○○即係原始承購人之證詞，實不足採信。
    3.又被告並未主動告知系爭買賣契約中，有第二十一條職福
      會限制原承購員工轉讓之規定等情，業據證人辛○○與證
      人丙○○證述明確（見本院卷第三宗第六頁、第四六頁）
      。然查，原承購之員工若未經職福會同意即將對於該批日
      麗職工華廈之權利私下轉讓或提供第三人為擔保，除了買
      方（即原承購員工）本於契約所取得之權利為第三人假扣
      押、假處分或遭其他強制處分，賣方得依約解除合約外，
      單純之轉讓行為，依契約文字規定，僅生對於賣方（契約
      文字誤載為買方）不生效力之效果，此見買賣契約書第二
      十一條即明；而依卷內證據，雙方並無約定系爭房地所有
      權必須由職福會直接移轉登記予證人辛○○，再依據民法
      上之債權相對性原則，本件職福會與原承購員工間所產生
      之契約關係，與原承購員工和第三人間、或第三人相互間
      之契約關係，本屬二事，原承購員工與第三人間、第三人
      相互間之約定，或職福會與原承購員工之間所為約定，於
      職福會、第三人未同意之情形下，本不互為拘束，是在本
      件被告代理證人庚○○與證人辛○○簽約之法律關係上，
      職福會與證人乙○○間之契約限制條款，實與證人辛○○
      無涉，亦無礙於證人庚○○與證人辛○○簽約後，證人庚○○本於契約對證人辛○○應付之契約義務。從而，證人
      辛○○既係向證人庚○○購買系爭房地之權利，證人庚○○即負有保證使證人辛○○獲得承購權利，進而完成房地
      所有權移轉登記之義務，則上開買賣契約第二十一條有關
      轉讓限制之規定，在證人庚○○與證人辛○○之買賣關係
      中，實非屬重要事項。另依卷內證據觀之，尚難認被告有
      故為隱匿不告知之情形，是以，代理證人庚○○與證人辛○○簽約之被告雖無主動告知買賣契約第二十一條規定，
      亦不足認定其有故為欺騙證人辛○○之情事，況被告尚將
      證人乙○○與職福會之原始買賣契約交予證人辛○○閱覽
      ，更無詐欺證人辛○○之意圖。
    4.而系爭房地嗣後在辦理系爭房地所有權移轉登記及銀行貸
      款過程中，雖因證人乙○○之債信不佳，銀行拒絕貸款，
      然經職福會通知證人乙○○，二方協調結果，由職福會在
      系爭房地上設定抵押權後，系爭房地所有權仍順利於九十
      年七月三日登記移轉至證人乙○○名下，嗣再於九十年七
      月十七日由證人乙○○名下移轉至證人辛○○名下等情，
      業據證人戊○○證述明確（見本院卷第三宗第十一頁正反
      面），且有臺北縣中和地政事務所系爭房地異動索引一份
      附卷可證（見本院卷第一宗第四○頁至第四二頁），是證
      人辛○○業已順利取得系爭房地之所有權，縱於過程中因
      證人乙○○辦理貸款有所遲延，造成證人辛○○之不便或
      時間費用支出，被告固有違背對職福會之任務犯行，然究
      難認被告有詐欺之行為。
    5.又被告、證人乙○○、證人辛○○曾於九十年七月七日簽
      定協議書，就系爭房地之過戶事宜做成協議，而於協議書
      中，被告係以證人丁○○之代表人簽署協議書，此參上開
      協議書即明（見他字卷第二五頁）；而證人丁○○自證人
      乙○○買受系爭房地之權利後，即將之轉讓予證人庚○○
      （由被告代理），而有關後續系爭房地之相關事宜，伊均
      概括授權被告使用其名義去處理等情，業據證人丁○○於
      本院審理時證述明確（見本院卷第三宗第二六頁反面、第
      二七頁），是以公訴意旨認被告係未經證人丁○○之授權
      同意，即以其代表人身分簽訂協議書云云，亦有誤會，況
      於該協議書中被告仍以其自己名義負擔權利義務，是亦無
      欺騙證人辛○○之故意。
    6.此外，公訴人所舉之其他證據，尚無法認定被告有詐欺證
      人辛○○之客觀犯行或主觀故意，亦查無其他證據得以證
      明被告有如公訴意旨所指之詐欺犯行，致使無從為被告有
      罪之確信，惟此部分若成罪，公訴人係認與本院前已論罪
      科刑之背信未遂罪，有牽連犯之裁判上一罪關係，本院爰
      不另為無罪之諭知，附此敘明。
據上論斷，應依刑事訴訟法第二百九十九條第一項前段，刑法第
三百四十二條第二項、第一項、第二十六條前段、第四十一條第
一項前段，罰金罰鍰提高標準條例第一條前段、第二條，判決如
主文。
本案經檢察官楊仲萍到庭執行職務。
中 　華 　民 　國   九十四 　年  　十 　月 　二十七 　日
                      臺灣臺北地方法院刑事第一庭
                          審判長法  官  陳興邦
                                法  官  林婷立
                                法  官  劉素如
上正本證明與原本無異。
如不服本判決，應於判決送達後10日內向本院提出上訴狀（應抄
附繕本）。告訴人或被害人如對於本判決不服者，應具備理由請
求檢察官上訴，其上訴期間之計算係以檢察官收受判決正本之日
期為準。
                                書記官  陳俐妙
中 　華 　民 　國   九十四 　年  　十 　月 　二十七 　日
中華民國刑法第342條
(背信罪)
為他人處理事務，意圖為自己或第三人不法之利益，或損害本人
之利益，而為違背其任務之行為，致生損害於本人之財產或其他
利益者，處5年以下有期徒刑、拘役或科或併科1千元以下罰金。
前項之未遂犯罰之。
